【裁判字號】    97,上易,419
【裁判日期】    971008
【裁判案由】    誹謗等
【裁判全文】
臺灣高等法院臺南分院刑事判決    97年度上易字第419號
上  訴  人
即 自 訴人  丙○○
自訴代理人  奚淑芳  律師
            張雯峰  律師
上  訴  人
即  被  告  甲○○
上  訴  人
即  被  告  乙○○
上二人共同
選任辯護人  蔡碧仲  律師
            張宗存  律師
上列上訴人因被告等誹謗等案件，不服臺灣嘉義地方法院96年度
自字第2號中華民國97年5月30日第一審判決，提起上訴，本院判
決如下：
    主      文
上訴駁回。
    事      實
一、甲○○與乙○○係夫妻關係，其共同經營位在嘉義市○區○○路一二二號之「乙○○家沙鍋魚頭」（下稱沙鍋魚頭店）
    。而丙○○則係位在嘉義市○區○○路一二八號「南光鑰匙
    店」之負責人。因丙○○懷疑其所飼養之老狗「來福」死亡
    原因與沙鍋魚頭店之店員有關，乃心生不滿，不定時以便利
    貼書寫「尊重生命，敬請共同拒絕林沙鍋魚」等文字，張貼
    於停放在沙鍋魚頭店附近之汽車上。嗣於民國 (下同）九十
    五年五月十二日晚上七時四十五分許，丙○○在嘉義市○○
    路一二九號前，再度張貼寫有上開文字之便利貼於附近汽車
    上時，為沙鍋魚頭店之員工劉淑慧發現，劉淑慧乃上前取走
    汽車上之便利貼一張，丙○○見狀，竟基於傷害人身體之故
    意，徒手拉扯劉淑慧之手臂，造成劉淑慧受有左手擦挫傷之
    傷害，經沙鍋魚頭店內之客人莊正雄制止後，丙○○始停手
    （丙○○上開犯公然侮辱罪經本院96上易字第159號判處拘
    役四十日；另傷害罪部分，則經臺灣嘉義地方法院95年度簡
    上字第206號判處拘役二十日確定）。甲○○與乙○○於上
    開事發後，經沙鍋魚頭店之員工即時電話告知上情，遂於同
    日晚上七時五十分許，趕至沙鍋魚頭店前協助處理，因而再
    與丙○○產生口角。甲○○因認丙○○歷來之舉止屢次造成
    其生意經營困擾，一時氣憤難耐，遂基於公然侮辱人之犯意
    ，在多數人得共見共聞之情況下，口角間對丙○○辱罵「你
    神經病」等語，足以貶損丙○○之人格。而乙○○則於上開
    時、地在與丙○○口角爭執中，另基於誹謗之故意，意圖散
    布於眾，對丙○○斥稱：「你自己用乎死，再來牽拖我們」
    等詞，虛構丙○○自己將狗弄死後再責怪他人之事實，指摘
    此等足以毀損丙○○名譽之事。
二、案經自訴人丙○○向臺灣嘉義地方法院提起自訴。
    理      由
壹、證據能力部分：
一、按被告以外之人於審判外之陳述，雖不符刑事訴訟法第一百
    五十九條之一至第一百五十九條之四之規定，而經當事人於
    審判程序同意作為證據，法院審酌該言詞陳述或書面陳述作
    成時之情況，認為適當者，亦得為證據。當事人、代理人或
    辯護人於法院調查證據時，知有第一百五十九條第一項不得
    為證據之情形，而未於言詞辯論終結前聲明異議者，視為有
    前項之同意，刑事訴訟法第一百五十九條之五定有明文。
二、查被告甲○○、乙○○及其共同辯護人於言詞辯論終結前，
    對於卷附被告以外之人於審判外之書面或言詞陳述，均同意
    作為證據，且對證據能力，均未聲明異議。本院審酌各該言
    詞陳述及書面陳述作成時之情況，認無顯不適當之情形，且
    採納上開傳聞證據，尚無礙於被告二人與辯護人於程序上之
    彈劾詰問權利，而認上開傳聞證據合於刑事訴訟法第一百五
    十九條之四、之五等規定，因而均具證據能力，得為本案證
    據，至於證明力如何，則為本院自由裁量、判斷之範圍，合
    先敘明。
貳、有罪部分：
一、被告甲○○犯公然侮辱罪部分：
  (一)訊據上訴人即被告甲○○對其於上開時、地與自訴人口角間
    確有以「你神經病」等詞辱罵自訴人之行為於原審及本院審
    理中坦承不諱（見原審卷第244頁、第245頁及本院97年10月
    1日審理筆錄），並有原審勘驗筆錄及附件錄音帶譯文（見
    原審卷第123頁、第124頁、第128頁、第129頁）各乙份在卷
    可稽，足徵被告甲○○上開任意性自白確與事實相符，應係
    可採。故此部分事證明確，被告甲○○上開犯行，至堪認定
    ，應依法論科。
  (二)查被告甲○○在嘉義市○○路旁之公開場所以言詞辱罵自訴
    人「你神經病」等語，依社會一般通念，已足貶抑對自訴人
    之人格評價，故核被告甲○○所為，係犯刑法三百零九條第
    一項公然侮辱罪。
  (三)因而原審就被告甲○○犯公然侮辱罪部分，適用刑法三百零
    九條第一項之規定，並審酌被告甲○○為高中肄業之智識程
    度，尚無前科之素行，並衡酌其與自訴人間係因其店員遭自
    訴人拉扯成傷而引發口角，被告甲○○一時氣憤難耐而起意
    公然侮辱之犯罪動機，再考量被告甲○○所使用之侮辱言詞
    內容，以及被告甲○○犯罪後坦承犯行，態度良好，然迄未
    能與自訴人達成民事和解，而得自訴人之宥恕等一切情狀，
    量處罰金新臺幣肆仟元，如易服勞役，以新臺幣壹仟元折算
    壹日，以示懲儆。又以被告甲○○本件犯罪時間，在九十六
    年四月二十四日以前，復無不得減刑之例外情形，合於中華
    民國九十六年罪犯減刑條例第二條第一項第三款之規定，爰
    依中華民國九十六年罪犯減刑條例第二條第一項第三款、第
    七條、第九條之規定，減其宣告刑二分之一為罰金新臺幣貳
    仟元，如易服勞役，以新臺幣壹仟元折算壹日等情。本院經
    核其認事用法，均無不當，量刑亦稱妥適。自訴人及被告甲○○就此部分上訴意旨均認原審判決不當云云，為無理由，
    均應予駁回。
二、被告乙○○犯誹謗罪部分：
  (一)訊據上訴人即被告乙○○矢口否認有何誹謗犯行，辯稱：伊
    當時以閩南語所說「你把狗用死才牽拖我」等詞，意思是指
    狗如何死掉的伊不知道，伊並未指摘自訴人自己將狗弄死云
    云。惟查：
  (1)被告乙○○於九十五年五月十二日晚間在與自訴人口角間曾
    以閩南語對自訴人斥稱：「你自己用乎死，再來牽拖我們」
    等詞，此為被告乙○○坦承不諱（見原審卷第163頁），復
    有原審勘驗筆錄及附件錄音帶譯文（見原審卷第123頁、第
    124頁、第128頁、第129頁）各乙份在卷可稽，是此部分事
    實至為明灼，堪以認定。
  (2)被告乙○○固以上開情詞置辯，然由被告乙○○與自訴人此
    次發生口角之起因以觀，被告乙○○於案發當日晚間係因沙
    鍋魚頭店之員工電話告知自訴人丙○○於當晚七時四十五分
    許與店員劉淑慧因自訴人張貼「尊重生命，敬請共同拒絕林
    沙鍋魚」等文字之便利貼在附近車輛上而發生爭執，致自訴
    人拉扯案外人劉淑慧成傷乙事，始趕至沙鍋魚頭店前協助處
    理，因而再與自訴人產生口角等情，業據被告乙○○於原審
    審理時供承明確（見原審卷第243頁），核與證人即到場處
    理員警李龍昌於原審審理之結證情節相符（見原審卷第165
    頁、第169頁）。而自訴人係因懷疑其所飼養之老狗「來福
    」死亡原因與沙鍋魚頭店之店員有關，乃心生不滿，不定時
    以便利貼書寫「尊重生命，敬請共同拒絕林沙鍋魚」等文字
    ，張貼於停放在沙鍋魚頭店附近之汽車上等情，則有本院以
    九十六年度上易字第一五九號判決書乙份在卷可佐（見原審
    卷第102頁至第107頁）；再參以口角當時被告乙○○以閩南
    語對自訴人所稱：「你自己用乎死，再來牽拖我們」等詞之
    前後，被告乙○○與自訴人之對話為：「丙○○：你‧‧（
    錄音模糊）‧下去講，你一隻狗來到這裡被人給潑死。你會
    感想如何？，‧‧‧乙○○：你自己用乎死，再來牽拖我們
    ，‧‧‧（錄音模糊）‧牽拖‧‧。」等情，此據原審勘驗
    自訴人所提出之錄音帶無訛（見原審卷第128頁），足見案
    發當晚自訴人與被告乙○○發生口角時所爭執者仍在於自訴
    人懷疑其所飼養之老狗「來福」死亡原因與沙鍋魚頭店之店
    員有關，而被告乙○○則一再否認自訴人上開指控，始以閩
    南語對自訴人斥稱：「你自己用乎死，再來牽拖我們」等語
    ，是由被告乙○○所使用之上開用語客觀文義及其與自訴人
    之對話前後脈絡以觀，一般通常之成年人均足以理解被告乙○○上開言詞內容係指自訴人自己將狗弄死後再責怪他人之
    意甚明，從而，被告乙○○辯稱：其上開話語之意是指狗如
    何死掉的伊不知道，伊並未指摘自訴人自己將狗弄死云云，
    顯與客觀事實相違，並不足採。況被告乙○○既自承：伊並
    不知道自訴人所飼養之狗如何死亡等情（見原審卷第163頁
    ），是其恣指自訴人自己將狗弄死後再責怪他人之具體事實
    ，則屬指摘足以毀損自訴人名譽之事無疑。
  (3)至被告乙○○固指稱自訴人所提出案發當時之錄音帶錄音有
    中斷情形應係經過剪接，因為伊說「我會去告你，我若不去
    告你，否則我不叫乙○○」等詞時應是案發當晚伊自派出所
    製作筆錄回來以後所述，與伊說「你自己用乎死，再來牽拖
    我們」等語時間並不相同（見原審卷第124頁）云云。然經
    原審勘驗被告乙○○所指稱錄音中斷之處，其結果均未發現
    錄音帶內容有何明顯錄音中斷之情（見原審卷第124頁、第
    125頁），是被告乙○○上開辯詞是否與事實相符，已非無
    疑。況被告乙○○業已自承自訴人所提出之該錄音帶內容均
    為其與自訴人間口角之內容（見原審卷第123頁）無誤，縱
    其口出上開言詞之時間先後或有不同，然仍無解於其確曾以
    上開「你自己用乎死，再來牽拖我們」等言詞指摘自訴人之
    事實，是其上開所辯並不足據為其有利認定之佐憑。
  (4)被告乙○○口出上開言詞之場所為嘉義市○○路○路旁，乃
    屬公共場所；參以證人李龍昌於原審審理時亦結證稱：伊到
    場當時除自訴人及被告乙○○外，尚有其他路人在路旁圍觀
    （見原審卷第165頁）等語，從而被告乙○○於上開客觀情
    狀下以上開虛構之具體事實指摘自訴人，其主觀上確有散布
    於眾之意圖及誹謗之故意甚明。故此部分事證明確，被告乙○○上開誹謗犯行至堪認定，應依法論科。
  (二)按誹謗罪以意圖散布於眾，而指摘或傳述足以毀損他人名譽
    之事為其構成要件，其中「指摘」謂指出摘發之意，即就某
    一具體事實揭發之，另「傳述」係指傳播轉述，即將他人所
    指摘之具體事實，傳播轉述於他人。且因本罪為危險犯而非
    實害犯，故行為人之誹謗行為只須有毀損他人名譽之危險，
    即為已足，至於被害人之名譽是否確實因為行為人之誹謗行
    為而受到毀損，則在所不問。而行為人所指摘或傳述之事，
    是否具有毀損他人名譽之危險，應就被害人之個人條件及指
    摘或傳述內容，就客觀上予以判定，若行為人所指摘或傳述
    之具體事實，足以使被害人受到他人之輕視或恥笑，其個人
    人格在社會評價上將大為降低，即可視為具有毀損名譽之危
    險性。查被告乙○○在上開時、地陳述前揭言詞，就其整體
    對談脈絡以觀，係具體就自訴人自己將狗弄死後再誣賴他人
    之行為摘發，並非傳述他人所指摘之內容，且客觀上對於自
    訴人之名譽已有毀損，復僅涉及自訴人之私德而與公共利益
    無關，故核被告乙○○所為，係犯刑法第三百十條第一項意
    圖散布於眾，而指摘足以毀損他人名譽之事之誹謗罪。
  (三)原審就被告乙○○犯誹謗罪部分，適用刑法第三百十條第一
    項之規定，並審酌被告乙○○為國中畢業之智識程度，尚無
    前科之素行，其因屢與自訴人發生糾紛而心生不滿之犯罪動
    機，並考量被告乙○○指摘上開言詞時之情境及對於自訴人
    名譽損害程度，以及其犯罪後並未坦承此部分犯行，且迄未
    與自訴人達成民事和解，並獲自訴人宥恕等一切情狀，量處
    拘役參拾日，並諭知如易科罰金，以新臺幣壹仟元折算壹日
    之標準，以示懲儆。又以被告乙○○本件犯罪時間，在九十
    六年四月二十四日以前，復無不得減刑之例外情形，合於中
    華民國九十六年罪犯減刑條例第二條第一項第三款之規定，
    爰依中華民國九十六年罪犯減刑條例第二條第一項第三款、
    第七條、第九條之規定，減其宣告刑二分之一為拘役拾伍日
    ，併諭知如易科罰金，以新臺幣壹仟元折算壹日之折算標準
    ，以示懲儆等情。本院經核其認事用法，均無不當，量刑
    亦稱妥適。自訴人及被告乙○○就此部分上訴意旨均認原審
    判決不當云云，為無理由，亦均應予駁回。
參、無罪部分：
一、被告甲○○涉犯誹謗罪部分：
  (一)自訴意旨略以：被告甲○○於九十五年五月十二日晚上七時
    五十分許，在其嘉義市○○路一二二號店門口之不特定多數
    人在場之場所，捏造事實指摘自訴人：「你用針到處劃車子
    」，因認被告甲○○涉犯刑法第三百十條第一項誹謗罪云云
    。
  (二)按犯罪事實應依證據認定之，無證據不得認定犯罪事實；又
    不能證明被告犯罪或行為不罰者者，應諭知無罪之判決，刑
    事訴訟法第一百五十四條第二項、第三百零一條第一項分別
    定有明文。
  (三)自訴意旨被告甲○○涉有上開犯嫌，無非係以案發當時錄音
    帶乙捲為其論據。訊據被告甲○○則堅詞否認有何誹謗犯行
    ，辯稱：伊確曾親眼看過自訴人有持針劃車之行為，且除伊
    有目睹外，亦有鄰居朱英碩曾經看過等語。經查：
  (1)被告甲○○對伊於上開時、地與自訴人口角間確曾對自訴人
    指摘「我從後面騎來就看到你拿一支針就在給人家劃」等詞
    坦承不諱（見原審卷第124頁、第163頁），並有原審勘驗筆
    錄及附件錄音帶譯文（見原審卷第123頁、第124頁、第128
    頁、第129頁）各乙份在卷可稽。故此部分事實至為明灼，
    固堪認定。
  (2)然按刑法第三百十條第三項規定：「對於所誹謗之事，能證
    明其為真實者，不罰。但涉於私德而與公共利益無關者，不
    在此限。」而據司法院大法官釋字第五零九號解釋對刑法第
    三百十條第三項之解釋意旨，該項規定係以指摘或傳述足以
    毀損他人名譽事項之行為人，其言論內容與事實相符者為不
    罰之條件，並非謂行為人必須自行證明其言論內容確屬真實
    ，始能免於刑責。惟行為人雖不能證明言論內容為真實，但
    依其所提證據資料，認為行為人有相當理由確信其為真實者
    ，即不能以誹謗罪之刑責相繩，亦不得以此項規定而免除檢
    察官或自訴人於訴訟程序中，依法應負行為人故意毀損他人
    名譽之舉證責任，或法院發現其為真實之義務。而由上開司
    法院大法官解釋意旨以觀，其在減輕被告證明其言論（即指
    摘或傳述誹謗事項）為真實之舉證責任，但被告仍須提出「
    證據資料」，證明有理由確信其所為言論（即指摘或傳述誹
    謗事項）為真實，否則仍可能構成誹謗罪刑責。而「證據資
    料」係言論（指摘或傳述誹謗事項）之依據，此所指「證據
    資料」應係真正，或雖非真正，但其提出並非因惡意或重大
    輕率前提下，有相當理由確信其為真正者而言。申言之，行
    為人就其發表之言論所憑之證據資料，雖非真正，但其提出
    過程並非因惡意或重大輕率，而有相當理由確信其為真正，
    且應就所提出之證據資料，說明依何理由確信所發表言論之
    內容為真實，即可免除誹謗罪責。查被告甲○○於上開時、
    地所指摘自訴人之事項為自訴人涉嫌持針毀損停放路邊之他
    人汽車烤漆之事實，核其性質顯與多數不特定停放汽車在路
    旁者之利益有關，故已非僅屬涉及自訴人私德而與公共利益
    無關之事項甚明。而被告甲○○於原審審理時堅稱：伊曾經
    跟在自訴人後面看到自訴人劃車，也曾與鄰居討論過此事，
    鄰居亦曾說曾經看過（見原審卷第163頁）等語，並舉證人
    即其鄰居朱英碩為證。是此部分應予進一步審究者厥為：被
    告甲○○所舉證人朱英碩之證詞是否具有相當理由足以使被
    告甲○○確信其為真正？
  (3)證人朱英碩就其所見聞情形於原審審理時具結證稱：伊曾於
    二、三年前某日下午散步時在二十至三十公尺外看到自訴人
    騎乘機車持不明物體劃右手邊的汽車，伊有過去看一下，確
    定汽車有被刮，事後伊曾於某日晚上至被告乙○○的沙鍋魚
    頭店裡跟被告乙○○說這件事，請被告乙○○注意（見原審
    卷第222頁至第226頁）等語，核與被告乙○○於原審審理時
    陳稱：二、三年前（約九十五年）某日晚餐時間，其鄰居證
    人朱英碩曾到其店裡說他看到自訴人騎機車不知道用什麼東
    西劃了一臺車，當時其女林佳慧或其妻甲○○有空亦在旁聽
    渠等聊此事（見原審卷第220頁、第221頁）等詞相符，足見
    證人朱英碩上開證詞並非毫無所據；此外，證人朱英碩並證
    稱：伊與自訴人間並無任何恩怨仇隙，且曾因自訴人打鑰匙
    之技術很好將國外買屋之鑰匙帶回臺灣交由自訴人打鑰匙（
    見原審卷第229頁、第231頁）等詞，足見證人朱英碩上開證
    詞之真誠性尚無可疑。從而，被告甲○○既曾聽聞證人朱英
    碩與同案被告乙○○談論此事，參以被告甲○○堅稱其自己
    亦曾目睹自訴人持針劃車之事，是被告甲○○由自己之親身
    經驗再參酌其聽聞證人朱英碩所述上情，相互印證後，自已
    具有相當理由確信其所陳述之事實為真實；況被告甲○○指
    摘上開言詞之情境，乃為自訴人於九十五年五月十二日晚間
    七時四十五分許與店員劉淑慧因自訴人張貼「尊重生命，敬
    請共同拒絕林沙鍋魚」等文字之便利貼在附近車輛上而發生
    爭執，致自訴人拉扯案外人劉淑慧成傷乙事而於趕至沙鍋魚
    頭店前再與自訴人產生口角之際，被告甲○○當時再提及「
    自訴人曾用針劃車」乙事顯然係認為此與自訴人當晚使用便
    利貼張貼客人汽車之情形類同，是其更具有相當理由確信其
    所陳述之事實為真實，揆諸上開說明，被告甲○○指摘上開
    言詞即可免除誹謗罪責。
  (四)綜觀前情，自訴人所舉上開證據僅足以證明被告甲○○曾於
    上開時、地指摘上情之事實，然被告甲○○既已提出其發表
    言論所憑之證據資料，並有相當理由而確信所發表言論內容
    為真實，是本院即無由形成被告甲○○有罪之確信。此外，
    自訴人復未提出其他適合於證明被告甲○○犯罪事實之積極
    證據，並說明其證據方法與待證事實之關係，以說服本院形
    成被告甲○○此部分有罪之心證，而被告甲○○亦堅稱並無
    上開犯行等語，因而原審以不能證明被告甲○○涉犯此部分
    之誹謗罪嫌，諭知被告甲○○此部分無罪，核無不合。自訴
    人上訴意旨指摘原判決此部分採證不當云云，為無理由，應
    予駁回。
二、被告乙○○涉犯加重誹謗罪部分：
  (一)自訴意旨略以：被告乙○○為反擊案外人宋品誼在FASHIO
    NGUIDE NETWORK網站刊登標題為「請任何尊重生命的人都進
    來看—黑心沙鍋魚頭（真實事件）」之文章，乃以「感謝大
    家」之暱稱，於九十五年五月九日至同年月十日於網路上回
    覆數篇文章，內容指涉自訴人下列事實：「…這位狗店老闆
    闆娘在十年前，有養兩隻狗一隻小黃一小白！這兩隻狗不但
    慘遭狗店的毒打，最後狗店老闆夫婦還把這兩隻狗超出去，
    棄養！…」、「…在光華路，它們走出了名的路霸！他們的
    地址是在光華路126號，在光華路的前左右，他們利用車子
    及物品阻擋佔用整個白線，下午4-5點學生下課時，汽機車
    ，腳踏車公車在整條光華路，總是人車爭道！影響交通，警
    察希望他們注意人車安全，請他們配合！屢經勸導無效之後
    ，經過多次警察勸導開單，都沒有用，當然有很多人一直檢
    舉，這個情形到今天為止都沒有變。…」、「…很多次，客
    人有時候隨便一停，因為停車糾紛，造成他的不便，所以因
    此不滿在心，結果被狗店老闆刮車，其實常常有客人的車受
    損，我們雖然知道也不想去說什麼，只跟客人說這邊停車小
    心一點，直到有一次乙○○老闆生氣了，因為連斜對面鄰居
    都親眼看到他去刮別人車子，跑來跟林老闆說，鄰居說了:
    你的客人車子被狗店老闆刮了，當然林老闆馬上跑去找他理
    論，結果狗店老闆睜眼說瞎話！他說: 沒有！不是他刮的！
    」等語。因認被告乙○○涉犯刑法第三百十條第二項加重誹
    謗罪嫌云云。
  (二)按犯罪事實應依證據認定之，無證據不得認定犯罪事實；又
    不能證明被告犯罪者，應諭知無罪之判決，刑事訴訟法第一
    百五十四條第二項、第三百零一條第一項分別定有明文。又
    事實之認定，應憑證據，如未能發現相當證據，或證據不足
    以證明，自不能以推測或擬制之方法，為裁判基礎；且認定
    犯罪事實所憑之證據，雖不以直接證據為限，間接證據亦包
    括在內，然而無論直接證據或間接證據，其為訴訟上之證明
    ，須於通常一般之人均不致有所懷疑，而得確信其為真實之
    程度者，始得據為有罪之認定，倘其證明尚未達到此一程度
    ，而有合理之懷疑存在而無從使事實審法院得有罪之確信時
    ，即應由法院為諭知被告無罪之判決，此觀最高法院四十年
    臺上字第八六號判例、七十六年臺上字第四九八六號判例闡
    釋甚明。
  (三)自訴意旨指被告乙○○涉有上開犯嫌，無非係以網路列印文
    章影本及被告乙○○於九十五年八月一日陳報狀影本乙份為
    其論據。訊據被告乙○○則堅詞否認有何加重誹謗犯行，辯
    稱：伊並不會使用電腦，亦不會上網路，其聽聞其女林佳慧
    轉述網路討論區內有批評其飲食店之文章後，僅告知林佳慧
    要上網路澄清，上開文章並非伊所張貼，伊於事後始知林佳
    慧所張貼之內容等語。經查：
  (1)證人即被告乙○○之女林佳慧於原審審理時具結證稱：該篇
    在FASHIONGUIDE NETWORK網站討論區以「感謝大家」暱稱所
    發表之文章係伊所張貼。因為當時有位女生寫電子郵件罵伊
    並附有一個網址要伊自己點選進入觀看，伊才知道案外人宋
    品誼在FASHIONGUIDE NETWORK網站張貼文章批評家裡所經營
    之沙鍋魚頭店，伊第一時間曾向其父親即被告乙○○說此事
    ，因被告乙○○不會使用電腦，被告乙○○要伊上網解釋澄
    清但並未告訴伊要寫什麼內容；後來伊回信給那個寫信罵伊
    的女生，其所回覆的文章內容均為其自己平常所聽聞之事情
    ，結果那個女生將伊寫的回信張貼在討論區給大家看，但是
    僅貼出一半，伊認為要張貼便應該要張貼全部，因此再以「
    感謝大家」暱稱張貼含有上開內容之文章；而伊於張貼上開
    文章後才將上開伊張貼之文章列印下來給被告乙○○觀看（
    見原審卷第195頁至第197頁、第200頁至第203頁）等語明確
    ，核與被告乙○○上開辯詞俱屬相符。此外，證人林佳慧亦
    因張貼上開文章遭自訴人提起妨害名譽告訴，而證人林佳慧
    因於偵查中當庭向自訴人道歉，自訴人始同意撤回告訴等情
    ，亦據證人林佳慧證述屬實（見原審卷第201頁）；再參以
    自訴意旨「所謂被告乙○○所張貼」上開討論區文章內容，
    其行文提及被告乙○○時均交替使用「魚頭林老闆」、「林
    老闆」、「乙○○老闆」之第三人稱稱謂（見原審卷第210
    頁至第213頁），而非使用「本人」之第一人稱用詞，更見
    該文章之撰寫者，應非被告乙○○無訛，是均堪認張貼上開
    文章之行為人應非被告乙○○無誤。從而，被告乙○○辯稱
    ：伊不會使用電腦，且事後才知悉證人林佳慧所張貼文章之
    內容等情，並非毫無所據。
  (2)至自訴意旨引用被告乙○○於九十五年八月一日在另案所提
    出之陳報狀中提及「本人上網澄清無效」等詞，而推認上開
    文章即為被告乙○○本人所張貼云云。惟被告乙○○並不諳
    電腦使用等情，業如上述；而上開陳報狀係以電腦打字方式
    製作，僅由被告乙○○於狀末簽名等情，此觀該刑事陳報狀
    即明（見原審卷第48頁至第49頁），顯見以電腦繕打該陳報
    狀者，應非被告乙○○本人，是其上開陳報狀之用語是否精
    確傳達被告乙○○所述之事實，已顯有疑；再細譯上開陳報
    狀之前後語意脈絡，係以被告乙○○以沙鍋魚頭店負責人之
    角度向檢察署遞狀敘明自訴人與該沙鍋魚頭店間所發生糾紛
    之前後情形，而附帶提及案外人宋品誼在網路上張貼文章後
    致其商譽受損之情，是上開部分原非該刑事陳報狀所欲表達
    之重點，其固以「本人上網澄清無效」之用語行文，然其語
    意上僅指涉被告乙○○曾尋求透過網際網路途徑「澄清」造
    成其商譽受損之事實，並未直陳其以「感謝大家」為暱稱在
    上開討論區張貼上開文章作為澄清之方式，是自難據上開刑
    事陳報狀內語意未臻具體明確之隻字片語即逕認上開指摘具
    體事實之文章即為之被告乙○○本人張貼無疑。
  (四)綜觀前情，自訴人所舉上開證據僅足以證明上開文章曾張貼
    在上開討論區之事實，至被告乙○○究竟有無張貼該篇涉嫌
    誹謗內容文章之證明，則尚未達通常一般人均不致有所懷疑
    ，而得確信其為真實之程度，是本院即無由形成被告乙○○
    有罪之確信。此外，自訴人復未提出其他適合於證明被告乙○○犯罪事實之積極證據，並說明其證據方法與待證事實之
    關係，以說服本院形成被告乙○○此部分有罪之心證，而被
    告乙○○亦堅稱並無上開犯行等語，基於無罪推定之原則，
    此部分尚屬不能證明被告乙○○犯罪，因而原審就此部分以
    不能證明被告乙○○犯罪，諭知被告無罪，核無不合。自訴
    人就此部分上訴意旨指摘原判決採證不當云云，為無理由，
    亦應予駁回。
據上論結，應依刑事訴訟法第343條、第368條，判決如主文。
中    華    民    國    97    年    10    月    8     日
                  刑事第五庭    審判長法  官  楊明章
                                      法  官  戴勝利
                                      法  官  顏基典
以上正本證明與原本無異。
不得上訴。
                                      書記官  呂嘉文
中    華    民    國    97    年    10    月    8     日
【附錄】本判決論罪科刑法條：
中華民國刑法第309條
（公然侮辱罪）
公然侮辱人者，處拘役或 3 百元以下罰金。
以強暴犯前項之罪者，處 1 年以下有期徒刑、拘役或 5 百元以
下罰金。
中華民國刑法第310條
（誹謗罪）
意圖散布於眾，而指摘或傳述足以毀損他人名譽之事者，為誹謗
罪，處 1 年以下有期徒刑、拘役或 5 百元以下罰金。
散布文字、圖畫犯前項之罪者，處 2 年以下有期徒刑、拘役或 1
千元以下罰金。
對於所誹謗之事，能證明其為真實者，不罰。但涉於私德而與公
共利益無關者，不在此限。


司法院資訊處製作；財團法人民間司法改革基金會備份。
